【裁判字號】    90,訴,599
【裁判日期】    900731
【裁判案由】    給付代工款
【裁判全文】
臺灣彰化地方法院民事判決  九十年度訴字第五九九號
    原      告  高傑實業有限公司
    法定代理人  甲○○
                股份有限公司
    法定代理人  乙○○
右當事人間請求給付貨款事件，本院判決如左：
    主      文
原告之訴及其假執行之聲請均駁回。
訴訟費用由原告負擔。
    事      實
甲、原告方面：
一、聲明：（一）被告應給付原告新台幣（下同）一百十六萬三千二百六十六元，及
    自起訴狀繕本送達翌日起至清償日止，按週年利率百分之五計算之利息。（二）
    願供擔保聲請宣告假執行。（三）訴訟費用由被告負擔。
二、陳述：
  （一）被告於民國八十九年七月八日授權其公司採購經理張嘉州以訴外人元大金屬
        實業深圳有限公司（以下簡稱元大公司）名義向原告公司之大陸廠高杰彩印
        有限公司（以下簡稱高杰公司）下單訂購彩盒數批，約定貨款應由被告給付
        。詎原告向被告請求給付最後一批貨款一百十六萬三千二百六十六元時，被
        告竟一再籍詞拖延，迄今遲不付款。
  （二）再被告自八十八年六月以來即與原告有生意往來，交易方式係由元大公司出
        具採購單，俟原告交付貨品後，再由被告或其法定代理人乙○○以銀行匯款
        或簽發支票方式支付貨款。又依被告傳真予原告之匯出匯款申請回單紙上，
        列有被告公司英文名稱及傳真電話號碼，足認匯款確係被告所為。再被告否
        認張嘉州為其員工，惟張嘉洲使用之名片雖隸屬元大公司，然其上印有與該
        公司總經理黃耀俊使用之名片同一商標圖形，而黃耀俊所使用之名片同時列
        印有公司名稱、地址及聯絡電話，顯見被告與元大公司關係密切，被告以前
        開方式與被原告交易當屬真正，是被告實有給付系爭貨款之義務。為此依買
        賣契約關係提起本件之訴。
三、證據：提出報價單影本一件、採購單影本七件、請款單影本一件、匯入（出）匯
    款通知書及申請書各一件、名片影本二件、歷來交易付款明細表一件。
乙、被告方面：
一、聲明：如主文所示。
二、陳述：
 （一）否認與原告子公司高杰公司間有何買賣或代工之法律關係存在，而原告固提
       出採購單、報價單及請款單，惟其採購單均為訴外人元大公司所製作，報價
       單及請款單其客戶名稱亦為元大，其上並無任何被告應代為付款之約定，由
       此可知本件應係元大公司委託原告代工製作彩盒，而非被告，且元大公司乃
       一獨立之公司，並非原告在大陸之分公司或分支機構，故該公司之行為不能
       視同被告之行為。另張嘉州亦非被告之員工，且其使用之名片亦載元大公司
       ，可證張嘉州係以元大公司採購經理之身分向原告下單。再由原告所提出之
       付款紀錄，其付款人大部分為曾德榮、乙○○、蔡依玲、「ＡＬＺＡ  ＩＮ
       ＴＥＲＮＡＴＩＯＮＡＬ  ＬＩＭＩＴＥＤ」、「Ｊ  ＡＮＤ  Ｄ  ＩＮＥ
       ＳＴＭＥＮＴ  ＬＩＭＩＴＥＤ」，均非被告公司（被告之英文名稱為「Ｊ
       ．Ｄ  ＣＯＭＰＯＮＥＮＴＳ  ＣＯ．．ＬＴＤ」），而其中記載付款人為
       「久鼎金屬實業」該筆款項，乃乙○○交付票號ＢＣ0000000號、彰
       化商業銀行彰化分行之支票委由被告匯款，實際上之匯款人實為乙○○，而
       被告之法定代理人與元大公司之法定代理人均係乙○○，顯見乙○○係以元
       大公司之法定代理人身分支付貨款或代工款。
 （二）是本件被告並非原告所主張之買賣或代工契約之當事人，兩造間亦未曾約定
       由被告代元大公司支付系爭款項予原告，且同一貨款原告已於九十年四月間
       在大陸深圳市保安區人民法院對元大公司起訴請求給付，由此可見原告明知
       系爭貨款之義務人乃元大公司，並非被告，本件原告之訴，顯無理由。
三、證據：提出出口報價單影本一件、元大公司企業法人營業執照影本一件、支票及
    匯款單影本各一件、民事訴狀影本一件為證。
    理      由
一、原告起訴主張被告於民國八十九年七月八日授權其公司採購經理張嘉州以訴外人
    元大金屬實業有限公司（以下簡稱元大公司）名義向原告公司之大陸廠高杰彩印
    有限公司（以下簡稱高杰公司）下單訂購彩盒數批，被告積欠一百十六萬三千二
    百六十六元貨款未付等語，被告則以原告之交易對象為訴外人元大公司，被告與
    原告間並無任何買賣或代工之法律關係存在等語置辯。
二、按當事人主張有利於己之事實者，就其事實有舉證之責任，民事訴訟法第二百七
    十七條定有明文。經查：
   （一）原告就其主張之買賣法律關係各節，固提出報價單、元大公司採購單、請
         款單及名片等為佐證。惟由其提出之採購單及請款單之客戶名稱均為元大
         公司，採購單亦皆為元大公司所製作，又報價單僅載有張經理字樣，其上
         附注欄雖記載「台灣付款」等文字，但未指明由何人付款，顯不足以證明
         乃被告應代為付款之約定；而張嘉州名片僅載有元大公司字樣，並無被告
         公司字樣，另原告所提之總經理黃耀俊名片雖同列有元大公司及被告公司
         字樣，惟此僅能證明黃耀俊係同時擔任兩家公司之總經理職務，要難據此
         即推斷元大公司與被告公司係屬事實上同一公司；況元大公司乃一獨立之
         公司之事實，此有大陸地區深圳市政府所核發之元大公司企業法人營業執
         照可稽。則原告指稱之本件買賣關係之交易對象，應為訴外人張嘉州或元
         大公司，顯與被告無涉。
   （二）再依原告所提出之交易付款明細資料，固有原告之法定代理人乙○○名義
         簽發之支票或匯款申請書、通知書，惟其付款人為曾德榮、乙○○、蔡依
         玲、「ＡＬＺＡ  ＩＮＴＥＲＮＡＴＩＯＮＡＬ  ＬＩＭＩＴＥＤ」、「
         Ｊ  ＡＮＤ  Ｄ  ＩＮＥＳＴＭＥＮＴ  ＬＩＭＩＴＥＤ」等人，核與被
         告英文名稱「Ｊ．Ｄ  ＣＯＭＰＯＮＥＮＴＳ  ＣＯ．．ＬＴＤ」不符，
         有被告提出之出口報價單可參；而其中記載付款人為「久鼎金屬實業」該
         筆款項，實際上之匯款人為乙○○，亦有被告所提之付款人為彰化商業銀
         行彰化分行票號ＢＣ0000000號之支票與匯款單足稽；又乙○○同
         時擔任被告與元大公司之法定代理人職務，亦有元大公司企業法人營業執
         照可證，足見前開資料應係乙○○以元大公司法定代理人身分支付該公司
         與原告間之交易付款明細。再者，前述匯款申請書、通知書，充其量僅能
         證明乙○○有替元大公司支付該公司先前與原告間之交易款項，惟仍難以
         此認定嗣後之本件買賣關係乃存在被告與原告之間至明！
   （三）末按買賣標的物與其價金之交付，除法律另有規定或契約另有訂定，或另
         有習慣外，應同時為之，民法第三百六十九條定有明文。訊之原告自承本
         件系爭買賣貨品現仍存於原告處，尚未交付，則原告是否已依債之本旨交
         付買賣標的物，而得請求買受人交付價金，已非無疑。況原告迄未舉出張
         嘉州有經被告授權系爭交易之任何證明，亦未提出系爭交易由被告所開立
         之訂貨單或相關資料以佐其說詞，其僅憑自行開具之報價單、請款單，或
         元大公司所製作之採購單，及同時擔任元大公司法定代理人之乙○○支付
         先前元大公司與原告間之數筆貨款明細資料等為其提起本件訴訟之依據，
         尚難認原告已盡其應負之舉證責任。
三、依上所述，被告之抗辯應屬可採，而原告之主張尚無足採。從而，原告依據買賣
    之法律關係，請求被告給付貨款一百十六萬三千二百六十六元及法定遲延利息，
    即屬無據，應予駁回。本件原告之訴既認為無理由，其假執行之聲請即失所附麗
    ，應併予駁回。
四、本件事證已臻明確，兩造其餘主張陳述及所提之證據，均與本判決依卷內證據所
    得心證之結果不生影響，毋庸再予審酌，附此敘明。
五、據上論結：本件原告之訴為無理由，依民事訴訟法第七十八條，判決如主文。
中      華      民      國      九十    年      七      月    三十一    日
                                    臺灣彰化地方法院民事第三庭
~B法      官    郭  千  黛
右正本證明與原本無異
如不服本判決，應於判決送達後廿日之不變期間內，向本院提出上訴狀（須附繕本）
~B法院書記官    林  文  斌
中      華      民      國      九十    年      八      月      一      日


司法院資訊處製作；財團法人民間司法改革基金會備份。
